【裁判字號】    90,上訴,1510
【裁判日期】    901016
【裁判案由】    搶奪
【裁判全文】
臺灣高等法院臺中分院刑事判決                    九十年度上訴字第一五一○號
    上  訴  人
    即  被  告  甲○○
右上訴人因搶奪案件，不服臺灣臺中地方法院九十年度訴字第一三八二號中華民國九
十年七月二日第一審判決（起訴案號：臺灣臺中地方法院檢察署九十年度偵字第九二
九四號），提起上訴，本院判決如左：
    主    文
原判決撤銷。
甲○○意圖為自己不法之所有，而侵占遺失物，處罰金壹仟元，如易服勞役，以參佰
元折算壹日；又意圖為自己不法之所有，而搶奪他人之動產，處有期徒刑柒月。
    事    實
一、甲○○於民國（下同）九十年五月十四日二十二時許，在臺中縣龍井鄉○○路旁
    夜市場，見丙○○所有之皮夾一個（內含丙○○之身分證、駕照、行照、健保卡
    、金融卡及現金新臺幣四千元）於購物後掉落遺失地上，即意圖為自己不法之所
    有，將該皮夾及裡面之證件、金融卡及現金侵占入己。嗣甲○○於九十年五月二
    十三日見丙○○所有身分證上載有住址，竟另行起意，設局行搶。乃於當日二十
    二時許，依丙○○身分證上登載之地址，至臺中縣龍井鄉○○路四十三號丙○○
    住處找丙○○，向之偽稱：有人在其店裡玩電動機具欠款，遂將其身分證押在其
    店裡，其老闆欲請之至店裡處理此事云云，丙○○信以為真，遂騎乘機車跟隨在
    甲○○機車之後。迨騎至臺中縣沙鹿鎮○○路臺塑加油站附近空屋內時，甲○○
    即停車，並乘丙○○不及防備之際，動手搶取丙○○身上之現金二千三百元，得
    手後，向丙○○稱明日會將證件還丙○○，且不得報警，否則即不還其證件後，
    即行離去。嗣於翌日（二十四日）二十一時許，甲○○復至丙○○上揭住處，惟
    丙○○母親藍謝美勤之友人林大彬向之詢問時，甲○○即逃離現場。嗣於同年月
    二十八日，經丙○○報警處理，始為警在臺中縣沙鹿鎮○○里○○路二號甲○○
    住處查獲，並於臺中縣龍井鄉○○○路一○○巷九十九號前之排水溝取出丙○○
    之身分證一枚。
二、案經臺中縣警察局移送臺灣臺中地方法院檢察署檢察官偵查起訴。
    理    由
一、右揭事實，業據上訴人即被告甲○○（以下稱被告）於警訊、偵查及本院審理中
    坦承不諱，核與被害人丙○○、證人林大彬、藍謝美勤於警訊中之證述情節相符
合。此外，丙○○之身分證一枚事後確於臺中縣龍井鄉○○○路一○○巷九十九
    號前之排水溝取出，亦有搜索扣押證明筆錄在卷足憑。本件事證明確，被告犯行
    堪予認定。
二、核被告所為，係犯刑法第三百三十七條之侵占遺失物罪、第三百二十五條第一項
    之搶奪罪。被告所犯上開二罪，罪名不同，犯意各別，應分論併罰。原審予以論
    罪科刑，固非無見，惟查被告係於九十年五月二十三日始臨時起意依丙○○身分
    證上所載住址設局行搶，業據被告於本院供述甚明，足見被告所犯上開二罪，罪
    名不同，犯意各別，應分論併罰。原審法院認被告所犯侵占遺物罪及搶奪罪二罪
    之間，有方法、結果之牽連關係，應依刑法第五十五條後段規定，從一重依搶奪
    罪論處云云，尚有未洽。被告上訴意旨稱：希望予以被告自新之機會云云，固無
    可取（理由如後述），惟原判決既有上開可議之處，即屬無可維持，應予撤銷改
    判。爰審酌被告之品行、侵占遺失物之價值，及被告利用誘騙手段，在無人之處
    ，乘被害人不及防備搶奪財物，危害社會治安，惡性不輕，惟念其搶奪現金尚非
    鉅大，且被告犯後坦承犯行，態度良好，深知悔悟等一切情狀，分別量處如主文
    第二項所示之刑，其中罰金部分並諭知易服勞役之折算標準。又被告於知悉被害
    人住所後，竟處心積慮誘騙被害人外出設局行搶，手段惡劣，本院認不宜宣告緩
    刑，併此敘明。
三、據上論結，應依刑事訴訟法第三百六十九條第一項前段、第三百六十四條、第二
    百九十九條第一項前段、刑法第三百二十五條第一項、第三百三十七條、第四十
    二條第二項，罰金罰鍰提高標準條例第一條前段、第二條，判決如主文。
本案經檢察官乙○○到庭執行職務。
中      華      民      國      九十     年       十      月     十六   日
                                    臺灣高等法院臺中分院刑事第十庭
                                          審判長法  官  林  照  明
                                                法  官  李  寶  堂
                                                法  官  蕭  廣  政
右正本證明與原本無異。
搶奪罪部分得上訴，其餘不得上訴。
如不服本判決應於收受送達後十日內向本院提出上訴書狀，其未敘述上訴之理由者並
得於提起上訴後十日內向本院補提理由書（均須按他造當事人之人數附繕本）。
                                                書記官  黃  禎  祥
中      華      民      國      九十     年       十      月     十八   日
附錄本案論罪科刑法條全文：
刑法第三百二十五條第一項
意圖為自己或第三人不法之所有，而搶奪他人之動產者，處六月以上五年以下有期徒
刑。
刑法第三百三十七條
意圖為自己或第三人不法之所有，而侵占遺失物、漂流物或其他離本人所持有之物者
，處五百元以下罰金。
                                                                        Ｉ


司法院資訊處製作；財團法人民間司法改革基金會備份。
